最高法院刑事判決　　　　　　　　　 110年度台上字第5783號
上　訴　人　鄭景訓





上列上訴人因違反毒品危害防制條例案件，不服臺灣高等法院臺
中分院中華民國110年5月19日第二審判決（110年度上訴字第335
號，起訴案號：臺灣彰化地方檢察署109 年度偵字第2586號），
提起上訴，本院判決如下：
    主  文
上訴駁回。
    理  由
一、按刑事訴訟法第377 條規定，上訴於第三審法院，非以判決
    違背法令為理由，不得為之。是提起第三審上訴，應以原判
    決違背法令為理由，係屬法定要件。如果上訴理由書狀並非
    依據卷內訴訟資料，具體指摘原判決不適用何種法則或如何
    適用不當，或所指摘原判決違法情事，顯與法律規定得為第
    三審上訴理由之違法情形不相適合時，均應認其上訴為違背
    法律上之程式，予以駁回。本件原判決綜合全案證據資料，
    本於事實審法院之推理作用，認定上訴人鄭景訓有如其事實
    欄所載意圖販賣而購入並持有第二級毒品甲基安非他命共 9
    包（驗前純質淨重合計54.2146公克、驗餘淨重合計54.4021
    公克）之犯行，因而維持第一審論上訴以意圖販賣而持有第
    二級毒品罪，處有期徒刑3年，並諭知扣案甲基安非他命共9
    包（驗餘淨重合計 54.4021公克）均沒收銷燬之判決，而駁
    回上訴人在第二審之上訴，已詳述其所憑證據及認定之理由
    。對於上訴人所辯何以不足以採信，亦在理由內詳加指駁及
    說明。核其所為之論斷，俱有卷內資料可資覆按，從形式上
    觀察，原判決並無足以影響其判決結果之違法情形存在。
二、上訴人上訴意旨略以：⑴、本件警方所查獲之扣案毒品甲基
    安非他命，均係伊於另案（即臺灣彰化地方法院109 年度訴
    字第705號刑事案件）發生期間即民國108年間多次販賣毒品
    行為後所剩餘之毒品，並非伊於109年2月20日自法務部矯正
    署彰化看守所（下稱彰化看守所）釋放後另行起意而購入之
    毒品，故伊本件被查獲持有扣案甲基安非他命犯行應為上述
    另案確定判決既判力所及，本件自應諭知免訴，而不應論罪
    科刑。⑵、伊於偵查中已向警方供出前開扣案毒品來源為林
    義英或綽號「老大」之不詳姓名成年人（下稱「老大」），
    警方並因伊之供述而查獲林義英涉犯販賣毒品罪嫌。原審未
    查明上情，認伊並未供出毒品來源之人，並使警方因而查獲
    ，而未依毒品危害防制條例第17條第 1項關於供出毒品來源
    因而查獲減免其刑之規定，予以減輕或免除其刑，顯有不當
    。⑶、原審於量刑時，並未審酌伊於警詢時已坦承有販賣本
    件扣案毒品之意圖，及考量伊持有毒品數量非鉅，且尚未實
    際流入社會而造成危害等情輕法重，堪予憫恕之犯罪情節，
    而未依刑法第59條規定酌減其刑，仍維持第一審判決所量處
    之重刑，亦有未洽云云。
三、惟證據之取捨、事實之認定及刑罰之裁量，均為事實審法院
    之職權，倘其採證認事並未違背證據法則，並已詳述其取捨
    證據及得心證之理由，所量之刑復未逾越法定刑範圍，亦無
    違反公平、比例及罪刑相當原則或有裁量權濫用之情形者，
    即不能任意指為違法而執為適法之第三審上訴理由。本件原
    判決綜合調查證據所得及全案辯論意旨，並依扣案毒品均使
    用同樣大小之夾鏈袋分裝，而該等毒品外觀並未有存放過久
    之潮濕情形，且外包裝亦無老舊黃斑等情狀，以及扣案毒品
    之總重或各別重量，亦與上訴人所稱其於該另案之前即 108
    年間向林義英或「老大」等人購入數量（即購入2次4錢，約
    15公克）不符，因認上訴人辯稱扣案毒品係其於101 年間或
    於108 年間購入販賣所餘毒品云云，均不足以採信，而採納
    上訴人於偵查中所為扣案毒品係其在本案遭警方查獲前1、2
    週所購買之陳述，再參以上訴人係隨身攜帶扣案純質淨重多
    達54.2146 公克等數量非微之甲基安非他命而遭警方查獲之
    情狀，認定上訴人本件被訴意圖販賣而持有毒品之犯行，與
    其前揭另案所犯各罪，並不具有同一案件或裁判上一罪關係
    ，而據以認定上訴人確有本件被訴於109年2月20日後自彰化
    看守所釋放後之某日，意圖販賣毒品而向不詳姓名成年男子
    購入並持有甲基安非他命共9 包之犯行，已詳述其所憑證據
    及認定之理由。對於偵查機關雖因上訴人之供述，而查獲林
    義英涉嫌於108年11月間販賣甲基安非他命1包予上訴人犯行
    一節，已說明：林義英涉嫌販賣而交付上訴人之甲基安非他
    命，與本件上訴人所持有之扣案甲基安非他命，二者取得時
    間相距甚遠，且毒品數量明顯有別，因認二者之間不具有關
    聯性，不足以證明林義英即為上訴人本件意圖販賣而持有之
    毒品來源，因認上訴人並未供出其本案毒品來源，因而並無
    毒品危害防制條例第17條第1 項關於供出毒品來源因而查獲
    減免其刑規定之適用等旨綦詳，對於上訴人辯稱其所為應有
    上開減免其刑規定之適用云云，何以不足以採信，亦在理由
    內詳加指駁及說明。核其所為之論斷，俱有卷內證據資料可
    資覆按，並無違反經驗及論理法則情形存在。上訴人上訴意
    旨⑴、⑵所云，無非置原判決之明確論斷說明於不顧，仍執
    其不為原審所採信之相同陳詞，再事爭執，而任意指摘原判
    決不當，依上開說明，自非適法之第三審上訴理由。又刑法
    第59條所規定之酌減其刑，必其犯罪有特殊之原因、環境或
    背景，在客觀上足以引起一般人之同情，認即使予以宣告法
    定最低度刑猶嫌過重者，始有其適用。而是否適用上揭規定
    酌量減輕其刑，係實體法上賦予法院得就個案情節依職權裁
    量之事項。縱未依該規定酌量減輕其刑，亦不能遽指為違法
    。原判決就上訴人本件意圖販賣而持有純質淨重多達54.214
    6 公克甲基安非他命之犯罪情狀，在客觀上何以並無情輕法
    重堪予憫恕之情形，而不符合刑法第59條酌量減輕其刑之規
    定，因認第一審判決依刑法第57條所列各款事項，審酌上訴
    人犯罪之一切情狀，而量處有期徒刑3 年，既未逾其所犯上
    開罪名之法定刑度範圍，亦無顯然失當或違反公平、比例及
    罪刑相當原則之情形，而予以維持，已於理由內論述說明綦
    詳，核其所為之裁量論斷，尚無違法、不當，或有濫用裁量
    權限之情形。上訴人上訴意旨⑶徒以泛言指摘原判決未依刑
    法第59條規定酌減其刑，而維持第一審判決之刑度為不當云
    云，依上述說明，亦非合法之第三審上訴理由。綜上，本件
    上訴意旨均非依據卷內訴訟資料具體指摘原判決究有如何不
    適用法則或適用不當之情形，徒就原審採證認事及量刑職權
    之適法行使，暨原判決已明確論斷說明之事項，漫為爭執，
    顯與法律規定得為第三審上訴理由之違法情形不相適合；揆
    之首揭說明，其上訴為違背法律上之程式，應予駁回。
據上論結，應依刑事訴訟法第395條前段，判決如主文。
中    華    民    國   110    年    11    月    18    日
                  刑事第一庭審判長法  官  郭  毓  洲  
                                  法  官  林  英  志  
                                  法  官  周  盈  文  
                                  法  官  蔡  憲  德  
                                  法  官  林  靜  芬  
本件正本證明與原本無異
                                  書記官
中    華    民    國   110    年    11    月    19    日